臺灣高等法院高雄分院刑事判決　　　　　　　　　　九十一年度上易字第二二四號
　　上　訴　人　臺灣高雄地方法院檢察署檢察官
　　上　訴　人
　　即　被　告　乙○○
　　被　　　告　丙○○
右上訴人因被告竊盜等案件，不服臺灣高雄地方法院九十年度易字第三一一九號中華
民國九十年十二月二十五日第一審判決（起訴案號：臺灣高雄地方法院檢察署九十年
度偵字第二三一七號），提起上訴，本院判決如左：
      主  文
上訴駁回。
      事  實
一、乙○○有竊盜、違反肅清煙毒條例、違反麻醉藥品管理條例等前科（未構成累犯
    ），猶不知悔改，意圖為自己不法之所有，於民國（下同）八十三年間某日，在
    屏東縣里港鄉里港大橋下隄防邊，持其所有客觀上足可供兇器使用之螺絲起子一
    支作為工具，以螺絲起子撬開車門後接插電線啟動引擎之方式，竊取甲○○所有
    車牌號碼ＷＤ－三七二五號、引擎號碼三Ｇ八二Ｄ００八四三七號自用小貨車一
    輛，得手後留供己用，嗣於八十八年一月間，乙○○向鍾梅英借用車牌號碼ＶＳ
    －九七九五號、引擎號碼三Ｇ八二Ｈ二０八八八號自用小貨車一輛使用，不慎在
    高雄縣美濃鎮南隆國中附近十字路口發生車禍，乙○○思及其所竊得之自用小貨
    車上與其向鍾梅英借用之自用小貨車係同廠牌、同款式，竟未經鍾梅英同意，即
    將其所竊得之自用小貨車上之ＷＤ－三七二五號車牌丟棄，改懸掛ＶＳ－九七九
    五號車牌，而將其所竊得之自用小貨車（已改懸掛ＶＳ－九七九五號車牌）交還
    予不知情之鍾梅英，嗣於九十年一月十七日，經警在高雄縣美濃鎮祿興里上竹圍
    十七號前發現該車有異，循線查獲。
二、案經高雄縣警察局旗山分局報請台灣高雄地方法院檢察署檢察官偵查起訴。
      理  由
甲、被告乙○○部分：
一、被告乙○○經合法傳喚，未於言詞辯論期日到庭，雖於本院調查時辯稱：伊不知
    所偷者，是否本案之自用小貨車云云。惟查，右揭被告竊盜之事實，業據被告乙○○於警訊及原審審理中坦承不諱（見警卷第四頁、原審卷第五十八頁、第五十
    九頁、第九十二頁筆錄），核與被害人甲○○指述情節（見偵查卷第十六頁、第
    十七頁筆錄）及證人鍾梅英證述情節相符（見警卷第九頁至第十二頁偵訊筆錄）
    ，並有贓物認領保管收據、車輛尋獲電腦輸入單、車輛竊盜、車牌失竊資料個別
    查詢報表各一紙附卷可稽（見偵查卷第十八頁至第二十頁），事證明確。被告所
    辯，顯係卸責之詞，不足採信，犯行應堪認定。至被告乙○○於八十三年七月二
    十六日上午六、七時許，在屏東縣高樹鄉南華村大同巷二十號黃秀山住處，見該
    屋大門未鎖，遂打開大門進入該屋竊取黃秀山所有之黃金戒指一枚之事實，固經
    臺灣屏東地方法院八十三年度訴字第六六八號於八十四年四月七日判處有期徒刑
    六月，並於八十四年五月八日確定在案，惟被告乙○○於原審供稱：本案之犯罪
    時間在八十三年間（確實之日期已忘記），與該案（指臺灣屏東地方法院八十三
    年度訴字第六六八號竊盜案），係各別起意，並非基於同一竊盜概括犯意所為等
    語（見原審卷第九十二頁、第九十三頁審判筆錄），是本案犯罪事實與上開已判
    決確定之竊盜案即無連續犯裁判上一罪之關係，併予敘明。
三、按螺絲起子客觀上可供兇器使用，被告乙○○持之行竊，對被害人自有相當危害
    。核被告乙○○所為，係犯刑法第三百二十一條第一項第三款之攜帶兇器竊盜罪
    。公訴人認被告乙○○係犯刑法第三百二十條第一項之普通竊盜罪，尚有未洽，
    因其基本之社會事實同一，法院自得予以審理，並變更起訴法條。
四、原審對被告乙○○部分，引依刑法第三百二十一條第一項第三款、第三十八條第
    一項第二款，審酌被告乙○○正值壯年，不以正當途徑取財，竟持螺絲起子竊取
    自用小貨車，惟念其犯後態度尚稱良好，及其犯罪之動機、目的、智識程度、所
    生之危害等一切情狀，量處有期徒刑柒月，以資懲儆，其持以行竊之螺絲起子一
    支，雖未扣案，然係其所有，並供竊盜犯罪所用之物，且無積極證據證明業已滅
    失，爰依刑法第三十八條第一項第二款之規定宣告沒收。核其認事用法，並無違
    誤。被告乙○○上訴意旨，任意指摘原判決不當，為無理由，應予駁回。
乙、被告丙○○部分：
一、公訴意旨略以：被告乙○○於八十三年間，在屏東縣里港鄉里港大橋下，竊取不
    詳姓名之人所有車牌號碼不詳之小貨車一輛（按應係甲○○所有前述車牌號碼Ｗ
    Ｄ－三七二五號、引擎號碼三Ｇ八二Ｄ００八四三七號自用小貨車一輛），嗣於
    八十八年間，在高雄縣美濃鎮祿興里上竹圍十七號，將該贓車交予知情之被告丙○○收受，因認被告丙○○涉犯刑法第三百四十九條第一項收受贓物罪嫌。
二、按犯罪事實應依證據認定之，無證據不得推定其犯罪事實；又不能證明被告犯罪
    或其行為不罰者，應諭知無罪之判決；刑事訴訟法第一百五十四條、第三百零一
    條第一項分別定有明文。次按事實之認定，應憑證據，如未能發現相當證據，或
    證據不足以證明，自不能以推測或擬制之方法，以為裁判基礎；又認定不利於被
    告之事實，須依積極證據，苟積極證據不足為不利於被告事實之認定時，即應為
    有利於被告之認定，更不必有何有利之證據；又按告訴人（被害人）之指訴，原
    在意圖使被告受刑事處分，非有其他旁證，尚難單憑告訴人（被害人）一面之詞
    據以論罪；最高法院四十年台上字第八六號、三十年上字第八一六號、七十年台
    上字第一０一五號判例意旨可資參照。且「罪疑惟輕」、「無罪推定」原本即為
    刑事訴訟法之大原則，尤其晚近刑事訴訟制度與憲法保障人權思想相結合下，該
    二原則益形重要，此由最高法院於九十年九月四日以九十年度第七次刑事庭會議
    決議二十五年上字第三七０六號判例（該判例之要旨為：審理事實之法院，對於
    被告之犯罪證據，應從各方面詳予調查，以期發現真實，苟非調查之途徑已窮，
    而被告之犯罪嫌疑仍屬不能證明，要難遽為無罪之判斷。）不再援用，亦可見其
    端倪。
三、本件公訴人認被告丙○○涉犯收受贓物罪嫌，無非以同案被告乙○○於警訊之指
    述為其論罪之唯一證據。訊據被告丙○○堅決否認有何收受贓物犯行，辯稱：乙○○竊取車牌號碼ＷＤ－三七二五號、引擎號碼三Ｇ八二Ｄ００八四三七號自用
    小貨車一輛之事，伊並不知情，且乙○○向伊太太鍾梅英借用車牌號碼ＶＳ－九
    七九五號、引擎號碼三Ｇ八二Ｈ二０八八八號自用小貨車，後來發生車禍，嗣再
    返還車給伊太太之期間，伊都因案在監服刑中，對該事均不知情，伊並無收受贓
    物等語。
四、經查，證人即同案被告乙○○固於警訊中證稱：「我於八十七年一月間（按應係
    八十八年一月間之誤）向鍾梅英借用該車，使用到同年三月五日（按應係八十八
    年三月五日之誤）交還該車，借用期間曾發生車禍」「我向丙○○借車出去一天
    改裝完畢，回來後將改裝過的贓車交還給丙○○，丙○○發覺車輛有異曾問我，
    我有將偷車改裝的實情告訴丙○○」等語（見警卷第二頁反面、第四頁反面），
    惟其於當次警訊中證稱：「我向鍾梅英借用該車發生車禍後，迄將該車修理完好
    交還予鍾梅英期間，其夫丙○○都在服刑，不在家」等語（見警卷第三頁反面）
    ，並於原審審理中證稱：「我並沒有將所竊取之車子交給丙○○，我於八十四年
    或八十五年間將該車賣給一名住在六龜鄉新威我不認識、不知姓名的人，賣三萬
    元，我並沒有將此車交給鍾梅英及丙○○，至於我以前所述車禍以後將車子交給
    丙○○的並不是這一輛」等語（見原審卷第九十三頁審判筆錄）；且證人鍾梅英
    於原審亦證稱：「丙○○並無收受乙○○竊取的贓車使用」等語（見原審卷第九
    十三頁、第九十四頁審判筆錄）。查同案被告乙○○對於被告丙○○是否收受其
    所竊取之贓車乙節前後指述不一，且被告丙○○自八十七年十二月一日起至八十
    八年四月三十日止確因案在監執行之情，業據被告丙○○供明，並有台灣高雄地
    方法院檢察署刑案資料查註記錄表、臺灣高等法院被告全國前案紀錄表在卷可憑
    。足見被告丙○○對同案被告乙○○向其妻鍾梅英借車、發生車禍、還車之事，
    確實不知情，應可採信。
三、綜上所述，衡諸上開規定及判例意旨，尚難僅憑同案被告乙○○前後不一有瑕疵
    之指述，即遽認被告丙○○有收受贓物罪責。此外，復查無其他積極證據足以證
    明被告丙○○有何公訴人所指收受贓物之犯行，其犯罪不能證明，原審為被告無
    罪判決之諭知，核無不合。公訴人上訴意旨，仍執陳詞，任意指摘原判決不當，
    為無理由，應予駁回。
丙、被告乙○○經合法傳喚，無正當理由不到庭，爰不待其陳述逕行判決。
據上論結，應依刑事訴訟法第三百六十八條、第三百七十一條，判決如主文。
本案經檢察官陳新慶、張金塗分別到庭執行職務。
中    華    民    國     九十一     年       四       月      三十      日
                              臺灣高等法院高雄分院刑事第五庭
                                  審判長法官  吳水木
                                        法官  洪慶鐘
                                        法官  趙文淵
右正本證明與原本無異。
不得上訴。
                                      書記官  陳武悅
中    華    民    國     九十一     年       五       月        二      日
附錄：本判決論罪科刑法條：
刑法第三百二十一條第一項第三款：
犯竊盜罪而有左列情形之一者，處六月以上五年以下有期徒刑：
三、攜帶兇器而犯之者。
                                                                        Ｋ
